臺灣板橋地方法院交通事件裁定　　　 　94年度交聲字第930號
原處分機關　交通部公路總局臺北區監理所
異　議　人　甲○○
即受處分人原名傅永仁）50歲.
上列受處分人因違反道路交通管理處罰條例案件，對於交通部公
路總局臺北區監理所民國94年4 月29日所為之處分（原處分案號
：北監自裁字裁40－CG0000000 號），聲明異議，本院裁定如下
：
    主  文
原處分撤銷。
甲○○汽車駕駛人，行車速度超過規定之最高時速，處罰鍰新臺
幣壹仟貳佰元，並記違規點數壹點。
    理  由
一、按汽車駕駛人，行車速度超過規定之最高時速，或低於規定
    之最低時速，或裝用測速雷達感應器者，處1,200元以上2,4
    00元以下罰鍰，其感應器沒入之；汽車駕駛人有上述情事者
    ，除依原條款處罰鍰外，並予記點，道路交通管理處罰條例
    第40條第1項、第63條第1 項第1款分別定有明文。又汽車駕
    駛人違規行為經以科學儀器取得證據資料，當場不能或不宜
    攔截製單舉發者，得對汽車所有人逕行舉發處罰，同條例第
    7之2條第1項第6款亦規定明確。
二、原處分意旨略以：異議人即受處分人甲○○所有之車牌號碼
    GM－6873號自用小客車於民國（下同）90年6 月7 日上午11
    時13分，在臺北縣五股鄉○○路○段180 號前，因「速限60
    公里，經測時速為86公里，超速26公里，滿20公里」之違規
    ，經臺北縣政府警察局交通隊製單逕行舉發（北縣警交字第
    CG00 00000號）裁處罰鍰2,400 元。
三、異議意旨略以：異議人即受處分人甲○○認該車雖係其所有
    ，惟異議人曾經借給友人王萬鋒開，王萬鋒告以該車壞掉，
    因為修理要花很多錢，故交與王萬鋒辦理該車報廢事宜。異
    議人都住在三重市○○街111 巷7 號3 樓，從來沒有住過蘆
    洲市，沒有收到違規通知單，為此聲明異議，請求撤銷原處
    分云云。
四、經查：
（一）、異議人即受處分人甲○○所有之車牌號碼GM─6873號自
        用小客車，於90年6 月7 日上午11時13分，在臺北縣五
        股鄉○○路○段180 號前，因行車速度為時速86公里，
        而該處規定之最高時速為60公里，超過26公里之事實有
        採證照片2 幀、逕行舉發通知單1 紙附卷可稽，異議人
        對此亦無任何爭執，其違規事實至為明確，違規事實洵
        堪認定。
（二）、次按處理違反道路交通管理事件，有關文書之送達程序
        ，依行政程序法之規定，違反道路交通管理事件統一裁
        罰基準及處理細則第五條定有明文，是原處分機關依行
        政程序法第72條、第73條之規定，對異議人之住居所、
        事務所或營業所為郵寄送達或留置送達，倘不能依前開
        方法送達時，可依同法第74條第2 項規定寄存於送達地
        之郵政機關以為送達。經查，本件原舉發機關委由郵政
        機關將違規通知單與採證照片，以大宗掛號函件，郵寄
        方式投遞至「臺北縣蘆洲市○○街111巷7號3 樓」，後
        因「查無此地」遭退回，有本件違規通知單及遭退回之
        信封正本影本各 1紙存卷可考。舉發單位因而認定異議
        人當時之住、居所不明，並依違反道路交管理事件統一
        裁罰標準及處理細則第5 條暨行政程序法第78條第1 項
        第1 款之規定，於90年8 月20日為公示送達，此有臺北
        縣政府警察局90年8 月20日90北警交字第35444 號公告
        在卷可稽。惟查，異議人之車籍地雖係登記在「臺北縣
        蘆洲市○○街111 巷7 號3 樓」，而其戶籍地址確係登
        載為「臺北縣三重市○○街111 巷7 號3 樓」，且異議
        人已於88年4 月14日遷入上址，並未再有何異動，此為
        異議人於本院訊問時供述明確在卷（參見見本院94年7
        月5 日訊問筆錄第1 頁），並有法務部戶役政連結作業
        系統個人基本資料、汽車車籍查詢表各1 份附卷可稽。
        是異議人之戶籍地既未遷移，本件原處分機關顯係誤載
        異議人之車籍地址，致上開通知單遭郵政機關退回。而
        依違反道路交通管理事件統一裁罰標準及處理細則第11
        條第1 項第3 款之規定意旨，舉發機關應即查明車主地
        址再為送達，亦即可函詢戶政事務所或以其他相當之方
        法調查，詎舉發機關竟未為相當之調查，逕以異議人有
        「查無地址」無法送達情形，而辦理公示送達，不僅與
        行政程序法第78條第1 項第1 款之要件相左，亦明顯違
        反同法第72條第1 項前段之規定，而送達不合法。是上
        開舉發通知單既未合法送達，實難要求行為人於法定期
        限內提出申訴，而原處分機關在舉發通知單未合法送達
        前，即對異議人逕行裁處最高額之罰鍰，於法不合。綜
        合上情，原處分機關之裁罰雖非無據，然其送達舉發違
        反道路交通管理事件通知單之過程既有可議，並致異議
        人喪失於收受前開通知單後15日內自動依最低額繳納罰
        鍰之利益，應認異議為有理由，原處分尚有未洽，應予
        撤銷，復參以前揭說明，應處以最低罰鍰，爰依道路交
        通管理處罰條例第40條第1 項之規定裁處罰鍰新臺幣1,
        200 元，並記違規點數1點，以資適法。
五、據上論斷，應依道路交通案件處理辦法第20條前段，裁定如
    主文。
中　　華　　民　　國　　94　　年　　7 　　月　　11　　日
                  交通法庭  法　官  高玉舜
以上正本證明與原本無異
如不服本裁定應於送達後5日內向本院提出抗告狀
                            書記官　田世杰
中　　華　　民　　國　　94　　年　　7 　　月　　11　　日
